臺灣士林地方法院刑事判決　　　　　　　 93年度易字第968號
公　訴　人　臺灣士林地方法院檢察署檢察官
被　　　告　乙○○
選任辯護人　朱正剛律師
上列被告因竊佔案件，經檢察官提起公訴（92年度偵字第5911號
），暨函請併案審理（93年度偵字第9939號），經本院訊問被告
後，本院合議庭裁定認本件宜由受命法官獨任進行簡式審判程序
，判決如下：
    主  文
乙○○違反在公有山坡地內，不得擅自占用之規定，處有期徒刑
捌月。緩刑年。
如附圖複丈成果圖所示E 、H 、L 部分所設置之工作物沒收。
    事實及理由
一、本件犯罪事實及證據除引用檢察官起訴書之記載外，另補充
    如下：
  (一)被告於起訴書所列地號土地上擅自占用（占用範圍及面積均
    詳如附圖複丈成果圖所示），各該地號土地均經臺北市政府
    報奉行政院核定，公告自79年3 月1 日起適用山坡地保育利
    用條例之山坡地範圍，有臺北市政府建設局82年10月13日北
    市建五字第76552 號函及本院公務通知（查詢）電話紀錄表
    1 份在卷可稽。
  (二)上揭犯罪事實，業據被告乙○○於本院訊問時自白不諱（見
    本院94年8 月22日準備程序筆錄），核與起訴書所載之其他
    證據相符，足見其自白與事實相符，本件事證明確，被告犯
    行堪以認定。
二、按在公有或他人山坡地內，擅自墾殖、占用者，構成山坡地
    保育利用條例第34條第1 項之罪，該罪雖重在保護自然生態
    景觀、涵養水源等水土保持處理與維護，惟其亦含有刑法竊
    佔罪之本質（最高法院70年度臺上字第491 號判例、81年度
    臺上字第6412號及82年度臺上字第3133號判決意旨參照）。
    而所謂竊佔，乃違反持有人之意思，而以非當場直接侵害持
    有人或輔助持有人自由意思之和平方法，破壞他人對於不動
    產之持有，而移轉於自己或第三人持有之行為。查被告乙○
    ○擅自將系爭財政部國有財產局及臺北市政府工務局公園路
    燈工程管理處所管理之國有土地擅自占用，核其所為係犯山
    坡地保育利用條例第34條第1 項之在公有山坡地內擅自占用
    罪。被告所為雖亦同時構成刑法第320 條第2 項之竊佔罪，
    惟山坡地保育利用條例第34條第1 項為刑法第320 條第2項
    之特別規定，依特別法優於普通法之法律競合關係，自應依
    山坡地保育利用條例規定論處。又公訴人起訴事實雖漏未引
    用山坡地保育利用條例第34條第1 項條文，然起訴事實既屬
    同一，且經公訴人當庭更正起訴法條如上，本院自得併予審
    究，附此敘明。
二、本院爰審酌被告前即曾於81年間因違反山坡地保育利用條例
    案件，經本院以82年度訴字第363 號判處有期徒刑6 月，緩
    刑3 年確定，竟仍不知悔悟，再度竊佔國有土地植栽、構築
    圍籬、搭建鐵皮屋等，破壞山坡地自然地貌，所生危害甚鉅
    ，其犯罪之動機、目的、手段、占用之土地面積，及犯罪後
    終能坦承犯行，態度尚稱良好，知所悔改，並已向財政部國
    有財產局承租所占用之臺北市北投區○○○○段第243 、24
    4 、246 、247 地號土地，且將其餘相關工作物均予以拆除
    ，有國有基地申請承租收據1 份、照片7 幀在卷足按等一切
    情狀，量處如主文所示之刑，以示懲儆。末查被告前揭違反
    山坡地條例案件，經本院判處有期徒刑6 月，緩刑3 年確定
    ，惟於緩刑期滿，而緩刑之宣告未經撤銷，是其上揭刑之宣
    告，依刑法第76條之規定已失其效力，而與未曾受有期徒刑
    以上刑之宣告者同，有臺灣高等法院被告前案紀錄表1 份附
    卷可稽，於犯罪後向財政部國有財產局承租部分土地，且除
    房屋外已拆除其餘工作物，足見被告經此次罪刑之宣告後，
    已知所警惕，而無再犯之虞，本院認為前開對其宣告之刑，
    以暫不執行為適當，爰宣告緩刑3年，以勵自新。至附圖複
    丈成果圖所示E 、H 、L 部分之行義路260 巷臨14之5 房屋
    ，係被告所設置之工作物，應依同條例第34條第5 項規定宣
    告沒收。
三、臺灣士林地方法院檢察署94年1 月4 日甲○德93偵9939字第
    46號函，檢送該署93年度偵字第9939號被告乙○○竊佔案卷
    3 宗（含該署93年度偵字第8227號、93年度他字第2123號偵
    查卷），請求併案審理，經查該併案部分與本件公訴人起訴
    之事實完全相同，本院業予併案審理，附此敘明。
四、依刑事訴訟法第273 之1 第1 項、第299 條第1 項前段、第
    310 條之2 、第454 條第2 項，山坡地保育利用條例第34條
    第1 項、第5 項，刑法第11條前段、第74條第2 款，判決如
    主文。
五、本案經檢察官簡志龍到庭執行職務
中　　華　　民　　國　　94　　年　　8 　　月　　24　　日
                  刑事第五庭法  官  李昆霖
以上正本證明與原本無異。
如不服本判決，應於判決送達後10日內，向本院提出上訴狀。
                            書記官  陳佳伶
中　　華　　民　　國　　94　　年　　8 　　月　　29　　日
附錄本案論罪科刑法條之依據：
山坡地保育利用條例第34條
違反第 10 條規定者，處 6 月以上 5 年以下有期徒刑，得併科
新台幣 60 萬元以下罰金。
前項情形致釀成災害者，加重其刑至二分之一；因而致人於死者
，處5 年以上12年以下有期徒刑，得併科新台幣1 百萬元以下罰
金；致重傷者，處3 年以上10年以下有期徒刑，得併科新台幣80
萬元以下罰金。
因過失犯第 1 項之罪致釀成災害者，處 1 年以下有期徒刑，得
併科新台幣60 萬元以下罰金。
第 1 項未遂犯罰之。
犯本條之罪者，其墾殖物、工作物、施工材料及所使用之機具沒
收之。
